【裁判字號】    97,訴,2503
【裁判日期】    971212
【裁判案由】    損害賠償
【裁判全文】
臺灣臺中地方法院民事判決              97年度訴字第2503號
原      告  丁○○
訴訟代理人  周進文律師
被      告  甲○○
訴訟代理人  己○○
受告知訴訟  乙○○
參加人      戊○○
            丙○○
上三人共同
訴訟代理人  林月春
上列當事人間請求損害賠償事件，本院於民國97年11月19日言詞
辯論終結，判決如下：
    主  文
原告之訴及假執行之聲請均駁回。
訴訟費用由原告負擔。
    事實及理由
甲、程序方面：
    按當事人得於訴訟繫屬中，將訴訟告知於因自己敗訴而有法
    律上利害關係之第三人，民事訴訟法第65條第1項定有明文
    。本件原告主張其得否向被告請求本件權利瑕疵之損害賠償
    ，與系爭停車位被告是否有權處分有關，如原告受敗判決，
    則乙○○、戊○○、丙○○將因而受不利益，故乙○○、戊○○、丙○○就本件訴訟即有法律上利害關係，爰依原告之
    請求，將本件訴訟告知乙○○、戊○○、丙○○，合先敘明
    。
乙、實體方面：
一、原告起訴主張：
  (一)兩造於民國85年4月30日訂立不動產買賣契約書，由原告向
    被告買受坐落台中市○區○○段445地號之土地及其上2889
    建號（即門牌台中市西區○○○○街2號2樓之5建物（下稱系
    爭房地）、同段446地號土地應有部分及其上2920建號建物
    （即門牌台中市○○○○街2號地下室、編號第6號停車位，下
    稱系爭停車位），買賣總價金為新台幣（下同）385萬元。
    原告就上開買賣價金已給付完畢，被告亦將上開買賣標的辦
    理所有權移轉登記予原告，惟因上開建物所在之大樓屬較舊
    建物，依當時登記作業該編號第6號之停車位未於建物登記
    簿謄本上有所標示，系爭第6號停車位之產權歸屬並無法自
    登記簿謄本上得知，被告則僅將系爭第6號停車位交付原告
    使用。詎被告將系爭第6號停車位交付原告使用後，原告曾
    遭不明人士以擁有該停車位使用權為由，而設置障礙物阻擋
    原告使用，嗣雖經管委會除去障礙物，但原告又接獲受告知
    參加訴訟人乙○○、戊○○、丙○○寄發存證信函，主張該
    第6號停車位係由建商原始交付其等3人使用，原告係無權占
    有使用該停車位，則被告自應舉證證明其有權將該第6號停
    車位出售予原告，如其無法舉證，依民法第348、349條規定
    ，原告即得主張權利瑕疵擔保，並依民法第353條之規定，
    請求被告賠償損害60萬元。又原告上開損害賠償請求權之消
    滅時效為15年，本件請求尚未罹於時效。
  (二)聲明：(1)被告應給付原告60萬元，及自起訴狀繕本送達翌日
    起至清償日止，按年息5%計算之利息；(2)請准宣告假執行。
二、被告則以：
  (一)否認系爭第6號停車位係參加人乙○○3人所有，被告移轉系
    爭停車位予原告前，即已使用系爭車位長達2年餘，該停車
    位現既仍由原告占有使用，原告自無損害；縱原告受有損害
    ，依民法第197條第1項之規定，其請求權亦已罹於時效而消
    滅。另原告求償60萬元顯高於目前市價甚多，且高於當時成
    交之價值，若扣除該機械式停車位使用期間之折舊，所剩無
    幾。
  (二)聲明：(1)原告之訴駁回；(2)如受不利判決，請准供擔保免為
    假執行。
三、受告知訴訟人則以：
  (一)坐落台中市○區○○段2920建號即門牌台中市西區○○○○街
    2號地下室，於81年1月6日辦理建物所有權登記（保存登記
    ）為王振聲所有全部，主要用途為避難室、停車空間，王振
    聲於81年12月28日將其中編號1、2、5、6、21、22號停車位
    ，以價金180萬元出賣予乙○○、戊○○、陳珍全，約定82
    年2月28日前付清價款，因王振聲拒不履行出賣人義務，經
    乙○○、戊○○、陳珍全聲請調解，由台灣台中地方法院於
    82年2月9日作成82年度調字第7號調解程序筆錄，載明「相
    對人（即王振聲）願將坐落台中市○區○○段第445、446地
    號土地上所興建鋼筋混凝土造7層樓房之地下層即建號2920
    號門牌台中市○○○○街2號地下層面積572.51平方公尺其中
    所有權應有部分即持分31分之2移轉登記與聲請人陳珍全，
    其中31分之2移轉登記與聲請人乙○○，其中31分之2移轉登
    記與聲請人戊○○」，陳珍全、乙○○、戊○○於82年3 月
    6日持上開調解程序筆錄申請辦理所有權移轉登記，於82 年
    3月23日辦理移轉登記完畢，陳珍全於97年5月8日將上開應
    有部分31分之2移轉登記予其子丙○○所有。
  (二)本件該2920建號地下室建物係屬原告、參加人共23人按應有
    部分共有，該地下室非區分所有建物之共用部分，亦即該地
    下室係一般所謂有獨立所有權狀之停車位，該地下室由23人
    共有，劃分31個停車位，由原始起造人王振聲陸續出售並成
    立分管契約，由共有人分管使用特定停車位，而參加人乙○○等3人則分管使用編號第1、2、5、6、21、22號6個停車位
    。原告主張向被告買受台中市西區○○○○街2號地下室應有
    部分31分之1，自應由被告交付分管之特定部分（即某號車
    位）予原告，被告不能將參加人乙○○等3人依分管契約取
    得使用之第6號停車位使用權交付予原告。又系爭第6號停車
    位，既已由原始起造人王振聲於81年12月28日出售並交付予
    乙○○、陳珍全、戊○○3人，並於82年3月23日辦畢所有權
    移轉登記，該第6號停車位自應由乙○○等3人行使使用收益
    之權利，兩造均不得依民法第818條主張對該第6號停車位有
    使用收益之權，被告僅能就其分管使用之車位行使使用收益
    權。
四、本件兩造及參加人不爭執事項：
  (一)兩造於85年4月30日簽訂系爭不動產買賣契約，買賣價金385
    萬元，該買賣標的包括系爭第6號停車位。
  (二)系爭第6號停車位原告自85年間購買起迄今均在使用中。
  (三)參加人3人自81年間起購買2920建號建物應有部分後迄今均
    未曾使用過該建物停車位。
五、法院之判斷：
    原告主張其向被告所買受之系爭停車位有權利瑕疵，而依債
    務不履行之法律關係，請求被告負損害賠償責任等情，為被
    告所否認，並以前揭詞置辯。是本件應審究者厥為：原告得
    否向被告請求權利瑕疵之損害賠償？經查：
  (一)按民事訴訟如係由原告主張權利者，應先由原告負舉證之責
    ，若原告先不能舉證，以證實自己主張之事實為真實，則被
    告就其抗辯事實即令不能舉證，或其所舉證據尚有疵累，亦
    應駁回原告之請求。而所謂權利瑕疵擔保，依民法第349條
    及第350條規定，出賣人僅擔保第三人就買賣之標的物對買
    受人不得主張任何權利及擔保其權利確係存在，亦即出賣人
    應擔保買賣標的之權利完整無缺或權利存在之謂。又權利之
    瑕疵，出賣人對之負擔保責任者，以買賣契約成立時業已存
    在者為限，若於契約成立當時權利並無瑕疵，而嗣後權利始
    有欠缺，則僅生債務不履行或危險負擔之問題，與權利瑕疵
    擔保責任無關（最高法院71年度台上字第4114號判決可資參
    照）。經查，系爭房地及第6號停車位原為被告基於所有權
    而自己占有使用，嗣由原告於85年間以買賣價金385萬元，
    向被告買受之上開房地及系爭第6號停車位，並辦理所有權
    移轉登記，其中系爭第6號停車位，無法標示特定編號位置
    之登記，係以2920建號應有部分31分之1辦理所有權移轉方
    式登記，被告並已交付買賣標的（含系爭第6號停車位）予
    原告，且原告迄今仍在占有使用中等情，為兩造所不爭執，
    並有土地及建物登記簿謄本附卷可憑，是系爭買賣標的（含
    第6號停車位）於買賣當時並無權利不存在之情事。又系爭
    第6號停車位迄至本件訴訟言詞辯論終結前，雖有參加人乙○○等3人曾出面及發函對原告主張權利，並提出台中市○○○○街2號地下室所有權人車位分管表及平面圖影本，而依
    該車位分管表及平面圖記載觀之，其上雖記載「茲過戶車位
    1 、2、5、6、21、22車位，共陸車位過戶於乙○○、陳珍
    全、戊○○等參人…」，惟其並無參加人乙○○等人所稱之
    原始起造人王振聲之簽名，則參加人乙○○等3人依其就系
    爭2920建號建物應有部分各31分之2取得之停車位，是否包
    括系爭第6號停車位，已令人生疑；況參加人乙○○等3人於
    本院審理中亦自承對該第6號停車位自始均未曾使用過，且
    自82年取得系爭2920建號建物應有部分各31分之2起迄今，
    均未曾對被告及其後手原告使用系爭第6號停車位有所爭執
    及請求，亦不否認原告對2920建號建物應有部分31分之1之
    所有權，自不能僅憑參加人乙○○等3人提出之存證信函，
    即認原告就系爭第6號停車位無分管使用之權利。此外，原
    告又未能舉證證明其所使用第6號停車位有何權利瑕疵，其
    主張被告所交付之停車位有權利瑕疵云云，洵屬無據。
  (二)次按債務不履行之損害賠償，除法律另有規定外（如民法第
    233條、第250條），應以損害之發生為賠償義務之成立要件
    。又按損害賠償之債，固以實際上受有損害為成立要件，倘
    無損害，即不發生賠償問題，被害人實際上有否受損害，應
    視其財產總額有無減少而定（最高法院92年度台上字第566
    號、第1186號判決可資參照）。惟損害賠償，除法律另有規
    定或契約另有訂定外，應以填補債權人所受損害及所失利益
    為限；依通常情形，或依已定之計劃、設備或其他特別情事
    ，可得預期之利益，視為所失利益，民法第216條定有明文
    。而此之所謂所受損害，即現存財產因損害事實之發生而被
    減少，屬於積極的損害；所謂所失利益，即新財產之取得因
    損害事實之發生而受妨害，屬於消極的損害（最高法院48年
    台上字第1934號判例可資參照）。本件原告既自承被告已依
    約辦理系爭買賣標的之所有權移轉登記，並交付含系爭第6
    號停車位在內之買賣標的供其使用，且系爭第6號停車位原
    告自85年間購買起迄今均仍在使用中，顯見原告並未受有損
    害，而原告復未舉證證明就此有何損害發生，自不得請求被
    告負損害賠償責任。
  (三)綜上所述，原告既無法證明其就系爭第6號停車位有何權利
    瑕疵及損害，則其依買賣契約債務不履行之法律關係，請求
    被告給付60萬元，及自起訴狀繕本送達翌日起至清償日止，
    按年息5%計算之利息，為無理由，應予駁回。原告之訴既經
    駁回，其假執行之聲請亦失所附麗，應併予駁回。
六、本件事證已臻明確，兩造其餘之攻擊防禦方法，與判決基礎
    之事實及結果並無影響，爰不予審酌，併此敘明。
七、訴訟費用負擔之依據：民事訴訟法第78條。
中    華    民    國    97    年    12    月    12    日
                  民事第一庭    法  官  卓進仕
以上正本係照原本作成。
如對本判決上訴，須於判決送達後20日內向本院提出上訴狀（須
附繕本）。
中    華    民    國    97    年    12    月    12    日
                                書記官  賴榮順


司法院資訊處製作；財團法人民間司法改革基金會備份。
